【裁判字號】    91,交易,340
【裁判日期】    920314
【裁判案由】    過失傷害
【裁判全文】
臺灣高雄地方法院刑事判決                        九十一年度交易字第三四號
    公  訴  人  臺灣高雄地方法院檢察署檢察官
    被      告  丁○○
右列被告因過失傷害案件，經檢察官提起公訴（九十一年度偵字第八六五六號）暨移
    主  文
丁○○因過失傷害人致重傷，累犯，處有期徒刑壹年。
    事  實
一、丁○○先前於民國八十三年間因妨害風化案件，經本院判處有期徒刑六年，上訴
    後經臺灣高等法院高雄分院撤銷原判決判處有期徒刑六年，復經最高法院駁回上
    訴確定，於八十八年十二月十四日假釋出獄，並於九十年十月十日假釋期滿視為
    刑之執行完畢。仍不知悔改，在未考領自小客車駕駛執照之情形下，仍於民國九
    十年十月二十七日上午七時二十五分許，駕駛車牌號碼ＸＫ─三二一六號自用小
    客車（下稱ＸＫ─三二一六號車），沿高雄市○○區○○路（下稱鼎力路）由南
    向北方向行駛，行駛至鼎力路與高雄市○○○路（下稱鼎金後路）之交岔路口時
    ，因鼎力路之交通號誌顯示紅燈而停於鼎力路之內側快車道，而於該ＸＫ─三二
    一六號車停留處之前方至紅燈停止線間之鼎力路之內側快車道上，尚有三部汽車
    停留，且該停留處所在之鼎力路係屬劃有分向限制線之雙向二車道路段，丁○○
    本應注意汽車在雙向二車道行駛時，在劃有分向限制線之路段，不得駛入來車之
    車道內，且汽車行駛至交岔路口，其行進、轉彎，應遵守燈光號誌或交通警察之
    指示，而車輛面對圓形紅燈表示禁止通行，不得超越停止線或進入路口，再當時
    客觀情狀天候晴、日間自然光線、路面乾燥無缺陷、無障礙物、視距良好，而依
    丁○○之智識、能力並無不能注意之情事，然丁○○為圖超越前車，竟仍疏於注
    意不得駛入來車之車道內，亦未注意應遵守紅燈號誌之禁止通行不得超越停止線
    之指示，猶貿然駕駛ＸＫ─三二一六號車自鼎力路由南向北方向之內側快車道向
    左跨越分向限制線，駛入對向來車車道而逆向行駛，且除超越前車外，尚超越鼎
    力路進入該路與鼎金後路之交岔路口所劃置之紅燈停止線，並將ＸＫ─三二一六
    號車駛入紅燈停止線前方之行人穿越道時，適有吳黃素鶯騎乘之腳踏車以由東向
    西方向騎在該行人穿越道上而正通過上開交岔路口，ＸＫ─三二一六號車雖在駛
    入前開行人穿越道時緊急煞車，ＸＫ─三二一六號車之右前方車門處仍擦撞及吳
    黃素鶯騎乘之腳踏車前輪處，且該擦撞力尚致該腳踏車朝右方反方向處傾倒，吳
    黃素鶯並因而自腳踏車上跌落時，頭部撞及ＸＫ─三二一六號車車前擋風玻璃之
    右上方處而倒臥在地，丁○○雖即用ＸＫ─三二一六號車將吳黃素鶯載至高雄長
    庚醫院急救，然警方據報至高雄長庚醫院調查時，丁○○並未承認肇事，係丁○
    ○之妻乙○○向警表示肇事，惟警方發覺可疑並重回現場訪查得知肇事之駕駛者
    為男性，而對丁○○產生犯罪嫌疑之認知並再度訊問丁○○時，丁○○始坦認駕
    車肇事，而吳黃素鶯則因上開車禍致其頭部外傷併腦挫傷硬腦膜出血，經救治後
    ，目前呈現植物人狀態而達身體上重大難治之傷害程度。
二、案經高雄市政府警察局三民仁武分局報請臺灣高雄地方法院檢察署檢察官偵查起
    訴及經告訴人即吳黃素鶯之夫甲○○訴由同署檢察官移送併辦。
      理  由
一、訊據被告丁○○對於其未考領自小客車駕駛執照，而於右揭時地駕駛ＸＫ─三二
    一六號車沿鼎力路由南向北方向行駛，行駛至鼎力路與鼎金後路之交岔路口時，
    因鼎力路之交通號誌顯示紅燈而停於鼎力路且該處屬於劃有分向限制線之雙向二
    車道路段之內側快車道，然為超越停於ＸＫ─三二一六號車車前之三部車，疏於
    注意而駕駛ＸＫ─三二一六號車自鼎力路由南向北方向之內側快車道向左跨越分
    向限制線，駛入對向來車車道逆向行駛，且尚超越鼎力路進入該路與鼎金後路之
    交岔路口所劃置之紅燈停止線而將ＸＫ─三二一六號車駛入紅燈停止線前方之行
    人穿越道時，ＸＫ─三二一六號車雖緊急煞車停於該行人穿越道上，然該車之右
    前方車門仍與以由東向西方向騎在該行人穿越道上而正通過上開交岔路口之由被
    害人吳黃素鶯騎乘之腳踏車之車頭發生碰撞，該腳踏車遂朝右方反向處傾倒，被
    害人並因而自腳踏車上跌落時頭部撞及ＸＫ─三二一六號車車前擋風玻璃之右上
    方處，而被害人經被告送至高雄長庚紀念醫院（下稱高雄長庚醫院）急救，仍因
    頭部外傷併腦挫傷硬腦膜出血，目前呈現植物人狀態，且原先係被告之妻乙○○
    向據報至高雄長庚醫院調查之警員表示肇事，嗣經警重回現場訪查而對被告產生
    犯罪嫌疑之認知時，被告始坦承肇事，且其對於上開車禍之發生係有過失等情，
    固均為坦承，惟辯稱：伊駕駛之ＸＫ─三二一六號車固然逆向行駛且未遵守紅燈
    號誌停車而超越紅燈停止線並駛入行人穿越道時，然ＸＫ─三二一六號車業緊急
    煞車於行人穿越道上，係被害人騎乘之腳踏車之車頭撞及ＸＫ─三二一六號車之
    右前門，始因人車倒地而致被害人受傷，並非伊所駕之ＸＫ─三二一六號車撞及
    被害人騎乘之腳踏車，再被害人亦不應在行人穿越道上騎乘腳踏車，被害人就本
    件車禍亦與有過失云云。經查：
    (1)被告駕駛ＸＫ─三二一六號車於右揭時地跨越分向限制線駛入對向來車車道逆
      向行駛，且行駛至交岔路口時未依紅燈號誌指示停車而超越紅燈停止線，並將
      ＸＫ─三二一六號車駛入並緊急煞車於紅燈停止線前方之行人穿越道時，在該
      行人穿越道與被害人騎乘之腳踏車發生車禍之情，除為被告所陳外，並核與告
      訴人甲○○及現場目擊證人丙○○陳述情節相符，復有高雄市○○○○○道路
      交通事故調查報告表一份（見警卷第七頁，下稱交通事故調查報告表）以及車
      禍現場八幀（見警卷第十頁至第十一頁及本院審理卷第六十四頁背面）、ＸＫ
      ─三二一六號車之車前擋風玻璃右上方被害人頭部撞擊位置之相片一幀（見警
      卷第十二頁）及同車右前方車門與被害人騎乘之腳踏車碰撞處之相片一幀（見
      警卷第十二頁）附卷可稽，再被害人因上開車禍而人車倒地時，頭部撞及ＸＫ
      ─三二一六號車擋風玻璃之右上方處導致頭部外傷併腦挫傷硬腦膜出血，且經
      救治後，目前呈現植物人狀態等情，有高雄長庚醫院診斷證明書及該院九十一
      年七月九日（９１）長庚院高字第一八五四號函在卷可憑（分見警卷第九頁及
      本院審理卷第二十一頁），堪認被害人所受傷害，已達身體健康有重大不治之
      重傷害程度。
    (2)再被害人之腳踏車係倒於鼎力路進入該路與鼎金後路之交岔路口所劃置之紅燈
      停止線前方之行人穿越道上，該腳踏車車頭朝東、車尾朝西，前輪距鼎力路北
      向車道停止線及其延伸線三點六公尺、後輪距鼎力路北向車道停止線及其延伸
      線三點五公尺，且前輪距鼎力路北向內、外側快車道分道線延伸線二點六公尺
      ，ＸＫ─三二一六號車雖自現場移動，然自鼎力路與鼎金後路交岔路口南側之
      鼎力路南向內側快車道至行人穿越道處留有左輪五點五公尺、右輪三點五公尺
      之煞痕，且右輪煞痕起點距鼎力路分向限制線零點八公尺、距上開交岔路口北
      向車道停止線延伸線一點八公尺等情，有前揭交通事故調查報告表上繪製之事
      故現場圖可稽，則依前開現場所示ＸＫ─三二一六號車在鼎力路南向內側快車
      道至行人穿越道處留有左輪五點五公尺、右輪三點五公尺煞痕狀況，比對一般
      公路汽車煞車距離、行車速度對照表，推估ＸＫ─三二一六號車當時應以時速
      二十五公里至三十公里之速度行進而緊急煞車於行人穿越道上，且被害人原本
      以由東向西方向騎乘前進之腳踏車，在本件車禍中應有遭受撞擊力量之牽引影
      響，始導致該腳踏車發生整個車頭反向倒地之情形出現，再者除交通事故調查
      報告表上亦記載本件車禍之肇事經過，研判係因ＸＫ─三二一六號車之右前車
      門與被害人之腳踏車車頭擦撞而肇事等語外，依前開ＸＫ─三二一六號車之與
      被害人之腳踏車碰撞處之相片以及被害人之腳踏車相片觀察，ＸＫ─三二一六
      號車之右前車門上見有一處烤漆掉落之明顯擦痕，其車禍碰撞之位置並非在該
      車車頭位置，而被害人之腳踏車車體尚屬完整，其前輪及車身並未見明顯遭撞
      擊而扭曲變形之狀況，足見ＸＫ─三二一六車當時應未直接撞擊被害人之腳踏
      車之車身，而係ＸＫ─三二一六號車之右車門處與被害人之腳踏車之車前輪有
      所擦撞為是，從而，依ＸＫ─三二一六車行進和被害人騎乘之腳踏車之行進方
      向路線及該腳踏車在現場倒地之狀況，ＸＫ─三一六號車當時應以時速二十五
      公里至三十公里之速度行進而緊急煞車於行人穿越道上，而被害人原本以由東
      向西方向騎乘前進之腳踏車，在本件車禍中應有該腳踏車在本件車禍中應有遭
      受撞擊之力量牽引影響，始會造成該腳踏車發生整個車頭反向倒地之情形，且
      參酌交通事故調查報告表上研判之本件車禍肇事經過，並且觀察ＸＫ─三二一
      六號車上之碰撞位置及被害人之腳踏車車禍發生後之車體狀況，應係ＸＫ─三
      二一六號車之右車門處與被害人之腳踏車之車前輪發生擦撞等事證綜合以觀，
      被告駕駛ＸＫ─三二一六號車行進超越紅燈停止線且駛入紅燈停止線前方之行
      人穿越道，而在緊急煞車之前，ＸＫ─三二一六號車之右前車門擦撞及在行人
      穿越道上之被害人之腳踏車車前輪，始致該腳踏車因擦撞力量牽引影響而發生
      整個車頭反向倒地之情形，從而，被告辯稱其將ＸＫ─三二一六號車緊急煞車
      後，被害人之腳踏車始撞及ＸＫ─三二一六號車之右前車門云云，與事實並不
      相符。
    (3)按汽車在雙向二車道行駛時，在劃有分向限制線之路段，不得駛入來車之車道
      內，且汽車行駛至交岔路口，其行進、轉彎，應遵守燈光號誌或交通警察之指
      示，道路交通安全規則第九十七條第二款及第一百零二條第一項第一款分別定
      有明文，且車輛面對圓形紅燈表示禁止通行，不得超越停止線或進入路口，道
      路交通標誌標線設置規則第二百零六條亦立有規定，此為一般駕駛人所週知且
      應注意並確實遵守之事項，被告縱未考領有自小客車駕駛執照，其既為汽車駕
      駛人，駕車時理應注意上述規定並確實遵守之，且依道路交通事故調查報告表
      上關於現場客觀環境之紀錄，當時天候晴，有日間自然光線，路面乾燥無缺陷
      ，無障礙物，視距良好，顯見路況並無不良而妨礙被告注意之情形，而依被告
      之智識、能力，亦未見其有何並無不能注意之情事存在，然被告竟疏未注意不
      得駛入來車之車道內，亦未注意應遵守紅燈號誌之禁止通行不得超越停止線之
      指示，猶貿然駕駛ＸＫ─三二一六號車自鼎力路由南向北方向之內側快車道向
      左跨越分向限制線，駛入對向來車車道而逆向行駛，且尚超越鼎力路進入該路
      與鼎金後路之交岔路口所劃置之紅燈停止線並將ＸＫ─三二一六駛入紅燈停止
      線前方之行人穿越道時，雖在駛入前開行人穿越道時緊急煞車，ＸＫ─三二一
      六號車之右前方車門處仍擦撞及被害人騎乘之腳踏車前輪處，導致該腳踏車因
      擦撞力量牽引影響而整個車頭反向倒地，且被害人因而自腳踏車上跌落時，頭
      部撞及ＸＫ─三二一六號車車前擋風玻璃之右上方處，造成被害人頭部外傷併
      腦挫傷硬腦膜出血，經救治後目前呈現植物人狀態而達身體上重大難治之傷害
      程度，則被告之駕駛行為顯有過失，且因此等過失致害人因而重傷，二者間存
      有相當因果關係，應可確認。
    (4)被告固堅詞車禍當時被害人係騎乘腳踏車而非牽引腳踏車行走等語，而本件車
      禍，係ＸＫ─三二一六號車之右前方車門中央下方處擦撞被害人之腳踏車前輪
      處而肇生，並非ＸＫ─三二一六號車直接正面撞擊該腳踏車，且被害人係頭部
      撞及ＸＫ─三二一六號車車前擋風玻璃之右上方處而受傷，衡情若被害人係牽
      引腳踏車行走於行人穿越道，則依上開擦撞情況，牽引腳踏車而站立之被害人
      距離ＸＫ─三二一六號車之車身至少尚有一個腳踏車車輪寬度之遠，其最有可
      能受傷之情形，應是遭擦撞力量牽引而車身整個反向傾倒之腳踏車撞擊身體，
      或係朝前撞及ＸＫ─三二一六號車之右邊車身，當不致於發生被害人之頭部撞
      及ＸＫ─三二一六號車車前擋風玻璃之右上方處之情形為是，至於證人丙○○
      固於警訊中被害人係牽著腳踏車等語（見警訊第四頁背面），然於本院審理時
      即稱：伊見被告所駕之車突然從原本由西向東方向的內側車道從左方逆向行駛
      ，並闖紅燈衝到行人穿越道時，突然就砰一聲，伊騎機車過去看，見被告將被
      害者抱上其所開之車，伊就將機車停在被告所駕之車，擋住不讓被告離開，後
      來伊趕著要上班才離開．．（問：車禍發生當時，被害人是騎腳踏車或牽著腳
      踏車？）伊未注意看．．（問：為何在警訊稱「．．．有一部自小客由左側超
      越雙黃線逆向行駛，撞擊由西向東牽腳踏車正穿越斑馬線的婦人．．．」？）
      腳踏車之行進方向及當時被害人係牽著或騎伊我不清楚，因伊並未看到，是警
      察問伊，伊才說大概是這個樣子等語（見本院審理卷第五十一頁至第五十二頁
      ），顯見證人丙○○實際上並未見及被害人係騎乘抑係牽引腳踏車行走，自無
      從引為判斷之依據，從而，車禍當時被害人應係騎乘腳踏車，然因腳踏車遭擦
      撞力量牽引而車身整個反向傾倒時，被害人自腳踏車上跌落，方才導致頭部撞
      及ＸＫ─三二一六號車車前擋風玻璃之右上方處而受傷，應屬客觀合理之推論
      。按行人穿越道係為保障行人於交岔路口行穿越行為所劃置，故被害人騎乘腳
      踏車於行人穿越道上，固有不當，惟本件車禍當時，被告所駕之ＸＫ─三二一
      六號車之行進方向係屬紅燈，其本應不得超越鼎力路進入該路與鼎金後路之交
      岔路口所劃置之紅燈停止線，更不得再往前駛入紅燈停止線前方之行人穿越道
      ，而被害人所騎之腳踏車之行進方向係屬綠燈，依號誌其本可通行，並無對被
      害人科以必須注意有無車輛逆向行駛復闖越紅燈停止線並駛入行人穿越道之義
      務，從而，本件車禍應由被告負完全過失責任，並不能因車禍當時被害人係騎
      乘腳踏車於行人穿越道上，即認被害人就本件車禍之發生亦負有過失責任，且
      經將本件送請高雄市政府建設局車輛行車事故鑑定委員會鑑定，亦同此認定，
      有該會九十一年十一月十四日高市車鑑字第０九一０００五四四八號函附之高
      市鑑字第九一一０一四二號鑑定意見書一份在卷可參（見本院審理卷第五十九
      頁至第六十頁），故被告辯稱被害人與有過失云云，並無可採。
    (5)綜前所述，被告所辯云云，尚無可信，事證明確，被告犯行洵堪認定。
二、核被告所為，係犯刑法第二百八十四條第一項後段之過失致重傷害罪。公訴人雖
    認被告係犯刑法第二百八十四條第一項前段過失傷害罪，然查被害人因本件車禍
    造成頭部外傷併腦挫傷硬腦膜出血，經救治後目前呈現植物人狀態，業達身體上
    重大難治之傷害程度，是被告應觸犯刑法第二百八十四條第一項後段之過失致重
    傷害罪，然因起訴犯罪事實同一，爰依刑事訴訟法第三百條規定，變更起訴法條
    。被告先前於八十三年間因妨害風化案件，經本院判處有期徒刑六年，上訴後經
    臺灣高等法院高雄分院撤銷原判決判處有期徒刑六年，復經最高法院駁回上訴確
    定，於八十八年十二月十四日假釋出獄，並於九十年十月十日假釋期滿視為刑之
    執行完畢，有臺灣高等法院被告全國前案紀錄表及臺灣高雄地方法院檢察署刑案
    資料查註紀錄表可憑，其於前案執行完畢後五年內再犯本件有期徒刑以上之罪，
    為累犯，應依刑法第四十七條規定加重其刑；再被告於本件車禍發生時，並未考
    領自小客車駕駛執照，除為被告所承外，經本院透過公路監理電子網路系統查詢
    ，亦確無被告考領得自小客車駕駛執照之資料，有證號查詢汽車駕駛人列印表一
    份可稽，是被告為汽車駕駛人，無駕駛執照駕車，因而致人受傷，應依道路交通
    安全處罰條例第八十六條第一項之規定，遞加重其刑；再按汽車駕駛人行經行人
    穿越道不依規定讓行人優先通行，因而致人受傷，依法應負刑事責任者，加重其
    刑至二分之一，道路交通管理處罰條例第八十六條第一項固定有明文，惟本件被
    害人於車禍當時，係騎乘腳踏車藉行人穿越道以通過路口，此業如前述，則被害
    人既係騎乘腳踏車，其自非道路交通管理處罰條例第八十六條第一項所指之「行
    人」，故被告尚無從遽以加重其刑。爰審酌被告駕車時本應注意道路交通安全規
    則之相關規定，以維護行車之安全，竟疏於注意肇生本件車禍而致被害人重傷，
    且於肇事後猶推由其妻向警表示肇事，嗣待警方重回現場訪查得知肇事之駕駛者
    為男性，而對被告產生犯罪嫌疑之認知並再度訊問時，被告始坦認駕車肇事，除
    為被告所承外，並為處理本件車禍之警員戊○○證稱在卷（見本院審理卷第二十
    八頁），顯見肇事之初仍有所隱瞞，然念其尚知坦承車禍過程及自認有過失，犯
    後態度尚認良好，並斟酌被告迄今尚未與被害人家屬達成賠償和解，未對被害人
    進行補償等一切情狀，量處如主文所示之刑。
三、移送併辦部分與本件起訴事實係屬同一，附此敘明。
據上論斷，應依刑事訴訟法第二百九十九條第一項前段、第三百條，道路交通安全處
罰條例第八十六條第一項，刑法第二百八十四條第一項後段、第四十七條，罰金罰鍰
提高標準條例第一條前段，判決如主文。
中      華      民      國    九十二    年      三      月     十四     日
                                  臺灣高雄地方法院交通法庭
                                      法  官    陳威龍
右正本證明與原本無異。
如不服本判決，應於判決送達後十日內，向本院提出上訴狀。
                                      書記官    張家瑜
中      華      民      國    九十二    年      三      月     十七     日
附錄本判決論罪之法條：
中華民國刑法第二百八十四條第一項
因過失傷害人者，處六月以下有期徒刑、拘役或五百元以下罰金，致重傷
者，處一年以下有期徒刑、拘役或五百元以下罰金。


司法院資訊處製作；財團法人民間司法改革基金會備份。
